臺灣新北地方法院民事裁定
111年度消債更字第57號
聲  請  人
即 債務 人  劉鎮雄  


代  理  人  陳柏舟律師（法扶律師）
上列聲請人依消費者債務清理條例聲請更生事件，本院裁定如下
：
    主      文
債務人乙○○自中華民國111年6月28日下午4時起開始更生程序。
命司法事務官進行更生程序。
    事實及理由
一、按債務人不能清償債務或有不能清償之虞者，得依本條例所
    定更生程序，清理其債務；債務人無擔保或無優先權之債務
    總額未逾新臺幣（下同）1,200萬元者，於法院裁定開始清
    算程序或宣告破產前，得向法院聲請更生；債務人對於金融
    機構負債務者，在聲請更生或清算前，應向最大債權金融機
    構請求協商債務清償方案，或向其住、居所地之法院或鄉、
    鎮、市、區調解委員會聲請債務清理之調解；協商或調解成
    立者，債務人不得聲請更生或清算，但因不可歸責於己之事
    由，致履行有困難者，不在此限，消費者債務清理條例（下
    稱消債條例）第3條、第42條第1項、第151條第1項、第151
    條第7項分別定有明文。又法院開始更生程序之裁定，應載
    明其年、月、日、時，並即時發生效力；法院裁定開始更生
    或清算程序後，得命司法事務官進行更生或清算程序，必要
    時得選任律師、會計師或其他適當之自然人或法人一人為監
    督人或管理人，消債條例第45條第1項、第16條第1項亦有明
    文。
二、本件聲請意旨略以：伊現任職新北市政府林口區公所工務課
    臨時人員，每月薪資約25,800元，名下除汽車1輛、保險契
    約1份外無任何財產，且無擔保或無優先權之債務總額為636
    ,501元，復未經法院裁定開始清算程序或宣告破產，曾於民
    國110年11月4日與最大債權銀行甲○（臺灣）商業銀行股份
    有限公司（下稱甲○銀行）進行前置協調解序而調解不成立
    。聲請人每月薪資扣除個人必要生活費用、1名未成年子女
    扶養費用後，無法清償上開債務，爰聲請更生等語。
三、經查：
㈠、關於前置協商之要件：聲請人於110年11月4日與最大債權銀
    行即甲○銀行進行前置協商，該銀行認聲請人負債龐大，縱
    其提出最優惠還款方案（分180期、年利率5％），聲請人亦
    無法負擔該還款方案致調解不成立等情，業經本院職權調閱
    110年度司消債調字第864號卷（下稱司消債調卷）核閱無訛
    ，並有財團法人金融聯合徵信中心查詢當事人綜合信用報告
    回覆書、本院111年1月11日前置調解不成立證明書、聲請人
    111年2月25日消債者債務清理更生陳報狀一（見司消債調卷
    第6至8、42頁、本院卷第41頁）可稽，堪可採認。
㈡、關於聲請人之債務總額：聲請人陳報其無擔保或無優先權債
    務總額約為636,501元等語，惟核對聯邦商業銀行股份有限
    公司、中國信託商業銀行股份有限公司、甲○銀行、日盛國
    際商業銀行股份有限公司陳報狀（見司消債調卷第30至32、
    33至34、35至36、37至39頁），其金融機構債務應至少為2,
    090,890元（計算式：333,162＋967,337＋250,871＋539,520，
    因尚有金融機構甲○銀行未具體陳報債權總額而不確定），
    非金融機構債務應為0元，債務總額至少為2,090,890元（計
    算式：2,090,890＋0）。
㈢、關於聲請人之財產及收入：聲請人主張名下除汽車1輛、保險
    契約1份外無任何財產等語，經核聲請人新北市政府稅捐稽
    徵處全國財產稅總歸戶財產查詢清單、臺灣銀行台銀汐止分
    行綜合存款存摺封面暨內頁、法務部保險犯罪防治通報資訊
    連結作業系統之投保保險結果明細、臺灣中小企業銀行松江
    分行存摺內頁、林口區農會活期儲蓄存款存摺封面暨內頁、
    南山人壽保戶線上服務網頁擷圖、保險費收據（見司消債調
    卷第12、15頁、本院卷第31至32、55至57、71至76、123至1
    25頁）可證，除應增列存款6,083元（計算式：4,734元＋722
    元＋627元）外，其餘堪信聲請人此部分之主張為真；而聲請
    人之收入部分，依聲請人新北市政府稅捐稽徵處109、108年
    度綜合所得稅各類所得資料清單（見司消債調卷第13至14頁
    ），其2年間給付總額均為0元，惟上開資料僅係作為報稅之
    用，依其陳報現任職新北市政府林口區公所工務課臨時人員
    ，自111年1月起每月薪資調升至25,800元，未領取各項津貼
    ，領有疫情紓困補貼共10萬元（計算式：30,000×3＋10,000
    ），有新北市政府社會局111年2月17日新北社助字第111029
    2572號函、臺灣中小企業銀行松江分行存摺內頁、前任職公
    司薪資條、薪資轉帳存摺內頁、現任公司薪資轉帳存摺內頁
    、110年10月至111年1月薪資明細表（見本院卷第39、55至5
    7、67至79、119至121頁）為證，又聲請人經法律扶助基金
    會律師代理，聲請人應已明瞭陳述不實將遭受之不利益，故
    本院暫以25,800元列計其每月收入。
㈣、關於聲請人之必要支出：聲請人稱個人每月必要生活費用為1
    7,061元（包含：房租9,500元、勞健保費1,361元、膳食費5
    ,000元、水電瓦斯費1,000元、電話費200元），僅提出林口
    世大運選手村社會住宅租賃合約書（租期為108年11月1日至
    111年10月31日止）、繳費單、新北市林口區公所薪資明細
    表、水電瓦斯費單據（見司消債調卷第17至22頁、本院卷第
    81至87、77至79、119至121、93至113頁）為證，未提出完
    整單據，惟按債務人生活所必需，以最近一年衛生福利部或
    直轄市政府所公告當地區每人每月最低生活費1.2倍計算其
    數額並應斟酌債務人之其他財產；受扶養者之必要生活費用
    ，準用第一項規定計算基準數額，並依債務人依法應負擔扶
    養義務之比例認定之；債務人聲請更生或清算時所提財產及
    收入狀況說明書，其表明每月必要支出之數額，與本條例第
    64條之2第1項、第2項規定之認定標準相符者，毋庸記載原
    因、種類及提出證明文件，消債條例第64條之2第1、2項及
    消債條例施行細則第21條之1第3項分別定有明文。查本件聲
    請人主張每月個人必要生活費用為17,061元，核低於消債條
    例第64條之2所定依新北市政府公告111年每人每月最低生活
    費15,800元之1.2倍即18,960元，應屬合理可採。至1名未成
    年子女（92年3月出生）扶養費為5,000元部分，僅提出戶籍
    謄本、110年8月24日存款人收執聯（見本院卷第47、115頁
    ）為憑，至多僅證明該未成年子女目前19歲，縱尚在求學階
    段，其名下是否無財產、是否能以打工方式籌措個人生活開
    銷，不無疑問，又衡諸未成年人日常生活較為單純且多依附
    父母生活、該未成年人距法定成年年紀非遠，應無受長期扶
    養之必要。是聲請人既未提出其未成年子女（92年3月出生
    ）有受扶養必要之相關釋明，以供本院認定，故此部分之主
    張，難認可採，應予剔除。準此，聲請人每月必要支出金額
    應為17,061元。
㈤、結算：聲請人以上開收入扣除必要支出後，每月尚餘8,739元
    （計算式：25,800－17,061＝8,739）可供清償債務，聲請人
    現年54歲（56年10月出生），距勞工強制退休年齡（65歲）
    約有11年（132月），若以每月以上開餘額8,739元之8成清
    償債務，至其退休時止，總清償數額為922,838元（計算式
    ：8,739元×0.8×132月，元以下四捨五入），仍未達聲請人
    前揭所負欠之債務總額至少為2,090,890元。縱計入聲請人
    名下83年出廠之汽車1輛、人壽保險契約1份、存款6,083元
    之價值，亦無法清償聲請人之債務，並考量聲請人曾於107
    年8月8日因心衰竭、冠狀動脈心臟病，住院接受心導管手術
    併支架放置術，出院仍需按時門診追蹤治療，有長庚醫療財
    團法人基隆長庚紀念醫院107年8月9日診斷證明書附卷可稽
    （見本院卷第133頁），就其工作類型觀之，未來清償能力
    將因年紀及健康等因素略減，顯然無法持續清償還款15年（
    即前揭甲○銀行所提之分180期還款方案），而聲請人若獲准
    更生，依更生方案清償6年或8年即可解脫債務，應認符合消
    債條例第3條所規定「債務人不能清償債務或有不能清償之
    虞」之情形。綜上所述，債務人之經濟狀況確有不能清償債
    務之虞，而有藉助更生制度調整其與債權人間之權利義務關
    係而重建其經濟生活之必要，自應許債務人得藉由更生程序
    清理債務。
四、綜上所陳，本件聲請人為一般消費者，並未從事營業活動，
    依其全部收支及財產狀況，因有不能清償債務之虞之情事，
    致無法與全體債權人達成前置協商，且未經法院裁定開始更
    生程序或許可和解或宣告破產，復查無聲請人有消債條例第
    6條第3項、第8條或第46條各款所定應駁回更生聲請之事由
    ，則本件聲請，應屬有據，爰裁定准予更生，並依同條例第
    16條第1項規定，命司法事務官進行更生程序如主文所示。
五、本院裁定准許開始更生程序，俾使聲請人得以重建經濟生活
    ，惟本裁定不生免責效力，須聲請人於更生程序中與債權人
    協定更生方案，並持續履行，始能依消債條例第73條免責，
    附此敘明。
中　　華　　民　　國　　111 　年　　6 　　月　　28　　日
                民事第三庭　法　官　饒金鳳
以上正本證明與原本無異。
本件裁定不得抗告。
本裁定已於民國111年6月28日下午4時公告。　
中　　華　　民　　國　　111 　年　　6 　　月　　28　　日
                            書記官　廖美紅
附記：
本件業已裁定開始更生程序，債權人不論有無執行名義，非依更
生程序，不得行使其權利；債務人亦不得對除有優先權債權人以
外之債權人再為任何清償行為。